---
title: "Regresión Avanzada 2024"
subtitle: "Trabajo Práctico Final"
author: "Jorge Nicolau"
output:
   html_document:
     toc: yes
     code_folding: show
     toc_float: yes
     df_print: paged
     theme: united
     code_download: true
editor_options: 
  markdown: 
    wrap: none
---

```{r setup, include=FALSE}
knitr::opts_chunk$set(echo = TRUE)
```

## Conversión de JSON a CSV
Dado que no todos los componentes del dataset en están en formato tabular se requiere la conversión para poder combinar los datos de las diferentes partes. Antes proceder con la combinación se pasa de formato JSON a CSV los archivos `train_fraud_labels.json` y `mcc_codes.json`.

El archivo resultando `train_fraud_labels.csv` servirá para la combinación de los datos de fraude con el dataset principal, mientras que `mcc_codes.csv` servirá para la conversión de los códigos de categoría de comercio a texto.

### Conversión de `train_fraud_labels.json` a `train_fraud_labels.csv`

```{r json_to_csv_fraud_labels}

# Dataset: Financial Transactions Dataset: Analytics
# Source: https://www.kaggle.com/datasets/computingvictor/transactions-fraud-datasets 

library(jsonlite)
library(data.table)
library(progress)

# Función para convertir JSON a CSV con barra de progreso
json_to_csv_with_progress <- function(json_file, csv_file) {
  tryCatch({
    # Leer el archivo JSON
    data <- fromJSON(json_file)
    
    # Acceder a la clave "target"
    target_data <- data$target
    
    if (is.null(target_data)) stop("La clave 'target' no se encontró o está vacía")
    if (!is.list(target_data)) stop("'target' debe ser una lista")
    
    # Crear un data.table con los valores
    df <- data.table(ID = names(target_data), Value = unlist(target_data))
    
    # Progresión
    pb <- progress_bar$new(
      total = nrow(df),
      format = "Convirtiendo JSON a CSV [:bar] :percent en :elapsed"
    )
    for (i in seq_len(nrow(df))) pb$tick()
    
    # Guardar como CSV
    fwrite(df, csv_file)
    cat("Datos guardados exitosamente en", csv_file, "\n")
  }, error = function(e) {
    cat("Error:", e$message, "\n")
  })
}

# Conversión 
json_file_path <- "train_fraud_labels.json"
csv_file_path <- "train_fraud_labels.csv"
json_to_csv_with_progress(json_file_path, csv_file_path)

```

### Conversión de `mcc_codes.json` a `mcc_codes.csv`

```{r json_to_csv_fraud_labels}

library(jsonlite)
library(progress)
library(data.table)

# Función para convertir JSON a CSV usando data.table y mostrar progreso
convert_json_file_to_csv_with_progress <- function(input_json_file, output_csv_file) {
  # Leer el JSON desde el archivo
  json_data <- fromJSON(input_json_file)
  
  # Crear un data.table vacío para almacenar los resultados
  data <- data.table(Code = character(), Description = character())
  
  # Inicializar el progreso
  pb <- progress_bar$new(
    format = "  Procesando [:bar] :percent en :elapsed segundos",
    total = length(json_data),
    clear = FALSE,
    width = 60
  )
  
  # Iterar sobre los elementos del JSON
  for (code in names(json_data)) {
    pb$tick() # Actualizar el progreso
    data <- rbind(data, data.table(Code = code, Description = json_data[[code]]))
  }
  
  # Guardar el data.table como CSV
  fwrite(data, file = output_csv_file, row.names = FALSE)
  
  message("El archivo CSV se ha guardado como: ", output_csv_file)
}

# Llamar a la función con nombres de archivo
input_json_file <- "mcc_codes.json" # Cambia por el nombre de tu archivo JSON
output_csv_file <- "mcc_codes.csv" # Cambia por el nombre deseado del archivo CSV
convert_json_file_to_csv_with_progress(input_json_file, output_csv_file)

```

## Filtrar y Muestrear Datos de Transacciones

Una vez que se han convertido los archivos JSON a CSV, se procede a filtrar y muestrear los datos de transacciones para obtener un subconjunto que contenga la misma proporcion de estados y transsacciones fraudulentas que el conjunto original.

En primer lugar, se carga el dataset original y el de fraude, se unen por la columna correspondiente (el id de transacción).

```{r tx_data_fraud_match}
library(dplyr)
library(readr)

# Leer los datos
transactions_data <- read_csv("transactions_data.csv")
train_fraud_labels <- read_csv("train_fraud_labels.csv")

# Prefijo para las columnas del conjunto de fraude
colnames(train_fraud_labels) <- paste0("fd_", colnames(train_fraud_labels))

# Unir los datos por las columnas correspondientes
merged_data <- inner_join(transactions_data, train_fraud_labels, 
                          by = c("id" = "fd_Transaction"))
```

Luego, se calcula el tamaño de la muestra a obtener (2% del total) y se muestrea manteniendo las proporciones de estados y transacciones fraudulentas.

```{r sample_2pct_tx_data}

# Calcular el 2% del total
total_rows <- nrow(merged_data)
sample_size <- floor(total_rows * 0.02)

# Muestrear manteniendo proporciones
set.seed(42)
sampled_data <- merged_data %>%
  group_by(merchant_state, fd_Fraud) %>%
  sample_frac(min(sample_size / total_rows, 1))

# Guardar los datos muestreados
write_csv(sampled_data, "sampled_transactions.csv")

# Mostrar los datos resultantes
print(head(sampled_data))
```

## Script: Construcción del Dataset Completo
Con la muestra del 2% del dataset de transacciones con etiquetas de fraude, se procede a unir los datos de georreferencias, códigos postales, tarjetas, usuarios y códigos de categoría de comercio (MCC) para construir un dataset completo que contenga toda la información necesaria para el análisis.

Primero se cargan los datos de georreferencias de estados de USA y se los une al dataset de transacciones por la abreviatura de estado (codigo de dos letras).

```{r merge_georef_states_data}
library(dplyr)
library(readr)

# Leer los datos de transacciones
transactions_data <- read_csv("sampled_transactions.csv")
print(colnames(transactions_data))

# Dataset: USA States (Generalized)
# Source https://public-data-hub-dhhs.hub.arcgis.com/datasets/usa-states-generalized/about
# Leer los datos de georreferencias de estados de USA
georef_data <- read_csv("usa_states_generalized.csv", delim = ";")
colnames(georef_data) <- paste0("st_", colnames(georef_data))
print(colnames(georef_data))

# Unir los datos por  abreviatura de estado
merged_data <- transactions_data %>%
  left_join(georef_data, by = c("merchant_state" = "st_Abbreviation"))
```

Luego, se unen los datos de códigos postales al dataset resultante.

```{r merge_zip_data}

# Dataset: US Zip Codes Points- United States of America
# Source: https://data.opendatasoft.com/explore/dataset/georef-united-states-of-america-zc-point%40public
# Leer los datos de códigos postales
zip_data <- read_delim("georef_usa_zc_point.csv", delim = ";")
colnames(zip_data) <- paste0("zp_", colnames(zip_data))
print(colnames(zip_data))

# Unir los datos por código postal
merged_data <- merged_data %>%
  left_join(zip_data, by = c("zip" = "zp_Zip Code"))
```

A continuación, se unen los datos de tarjetas y usuarios al dataset resultante.

```{r merge_cards_users_data}

# Leer los datos de tarjetas
cards_data <- read_csv("cards_data.csv")
colnames(cards_data) <- paste0("cd_", colnames(cards_data))
print(colnames(cards_data))

# Unir los datos por ID de tarjeta
merged_data <- merged_data %>%
  left_join(cards_data, by = c("card_id" = "cd_id"))

# Leer los datos de usuarios
users_data <- read_csv("users_data.csv")
colnames(users_data) <- paste0("ud_", colnames(users_data))
print(colnames(users_data))

# Unir los datos por ID de cliente
merged_data <- merged_data %>%
  left_join(users_data, by = c("client_id" = "ud_id"))

# Leer los datos de MCC
mcc_data <- read_csv("mcc_codes.csv")
colnames(mcc_data) <- paste0("mcc_", colnames(mcc_data))
print(colnames(mcc_data))

# Unir los datos por MCC
merged_data <- merged_data %>%
  left_join(mcc_data, by = c("mcc" = "mcc_Code"))

# Normalizar nombres de columnas
colnames(merged_data) <- tolower(gsub(" ", "_", colnames(merged_data)))

# Guardar los datos completos
write_csv(merged_data, "transactions_data_complete.csv")
```

El dataset completo resultante se guarda en un archivo CSV llamado `transactions_data_complete.csv` que contiene toda la información combinada de transacciones, georreferencias, códigos postales, tarjetas, usuarios y códigos de categoría de comercio.

## Análisis Exploratorio de Datos

Para realizar un análisis exploratorio de los datos, se cargan los datos completos y se realizan algunas visualizaciones y cálculos descriptivos.

```{r eda_transactions_data}

library(dplyr)
library(ggplot2)
library(readr)

# Leer los datos completos
transactions_data <- read_csv("transactions_data_complete.csv")

# Resumen de los datos
summary_data <- transactions_data %>%
  select_if(is.numeric) %>%
  summary()

# Visualización de la distribución de
# montos de transacciones por estado

# Visualización de la distribución de montos de transacciones
# por estado y fraude

# Visualización de la distribución de montos de transacciones
# por categoría de comercio

# Visualización de la distribución de montos de transacciones
# por categoría de comercio y fraude

# Visualización de la distribución de montos de transacciones
# por tipo de tarjeta

# Visualización de la distribución de montos de transacciones
# por tipo de tarjeta y fraude

# Visualización de la distribución de montos de transacciones
# por tipo de tarjeta y estado

# Visualización de la distribución de montos de transacciones
# por tipo de tarjeta y categoría de comercio

# Visualización de la distribución de montos de transacciones
# por tipo de tarjeta, categoría de comercio y estado

```

